【裁判字號】    94,上易,192
【裁判日期】    950329
【裁判案由】    損害賠償
【裁判全文】
臺灣高等法院高雄分院民事判決         94年度上易字第192號
上  訴  人  乙○○
被上訴人    甲○○
上列當事人間請求損害賠償事件，上訴人對於民國94年6 月30日
臺灣高雄地方法院93年度訴字第2743號第一審判決提起上訴，本
院於95年3 月15日言詞辯論終結，判決如下：
    主  文
上訴及假執行之聲請，均駁回。
第二審訴訟費用由上訴人負擔。
    事實及理由
一、上訴人於原審依民法第184 條、律師法第25條請求，嗣於本
    院追加民法第227 條、第544 條請求，另聲明請求賠償之金
    額，包括內含15000 元之自撰狀紙費用之120490元無收據之
    支出，雖為被上訴人所不同意，惟核其情形屬請求之基礎事
    實同一；另其提出之高雄市立凱旋醫院（下稱凱旋醫院）與
    魏淑華間，依消費者保護法施行細則第2 條規定，有消費者
    保護法之適用，上訴人於本院89年度重上國字第5 號魏淑華
    與凱旋醫院間國家賠償事件（下稱系爭事件，判決稱前判決
    ）不知主張該施行細則，致法院誤認二者間無消費者保護法
    之適用，雖屬新攻擊防禦方法，惟此僅係法條適用與否問題
    ，且法院應依職權適用法律，依民事訴訟法第447 條第1 項
    第6 款規定，如不許其於本院提出，認顯失公平，均應予准
    許，先予敘明。
二、上訴人主張：上訴人於系爭事件，委任被上訴人為魏淑華之
    訴訟代理人。詎被上訴人於訴訟中擅自主張將訴外人溫月盆
    病況及凱旋醫院有無醫療及管理疏失等情，送請行政院衛生
    署醫事審議委員會（下稱醫事審議委員會）鑑定，且於鑑定
    結果作成後，對其中鑑定不實之處、凱旋醫院大寮復健中心
    （下稱凱旋醫院大寮分院）未辦理開業登記，未予以爭執；
    甚至於本院準備及辯論期間，多次未到庭執行職務，致系爭
    事件遭判決駁回上訴。被上訴人前開懈怠、疏忽之訴訟代理
    行為，致上訴人受有損害，應負賠償之責。爰依律師法第25
    條、民法第184 條、第227 條、第544 條規定提起本訴，聲
    明：（一）被上訴人應給付上訴人75萬元，及自起訴狀繕本
    送達翌日起至清償日止，按週年利率5 ％計算之利息。（二
    ）願供擔保請准宣告假執行。原審為其敗訴判決，上訴人不
    服提起上訴，聲明：（一）原判決廢棄。（二）上廢棄部分
    ，被上訴人應給付上訴人75萬元，並自上訴狀繕本送達被上
    訴人之翌日起至清償日止，按週年利率5 ％計算之利息。（
    三）願供擔保，請宣告假執行。
三、被上訴人則以：關於溫月盆病況及凱旋醫院有無醫療、管理
    疏失部分，係法院依職權送鑑定，且被上訴人於醫事審議委
    員會認凱旋醫院並無醫療管理疏失後，隨具狀詳列醫事審議
    委員會鑑定疏漏之處，聲請再送鑑定，並無執行職務懈怠之
    情。再者，魏淑華遭毆傷後，凱旋醫院未就近將之送至大寮
    分院就醫，反送往距離較遠之聖若瑟醫院急救，雖屬可議，
    惟經高雄高分院調查結果，凱旋醫院大寮分院根本未在高雄
    縣辦理開業登錄，被上訴人自無從以上開事由，主張凱旋醫
    院具有過失。此外，被上訴人於審理期間均親自到庭執行職
    務，並無懈怠或疏忽執行訴訟代理之情，況上訴人既非系爭
    事件之當事人，自無損害可言等語置辯。並聲明：上訴人之
    訴駁回。原審為上訴人敗訴判決，上訴人不服提起上訴，被
    上訴人答辯聲明：上訴駁回。
四、上訴人主張魏淑華因患有精神官能症，在凱旋醫院接受治療
    ，於87年8 月19日遭同院病患溫月盆攻擊頭部，致傷重成為
    植物人，上訴人以魏淑華法定代理人身份代為起訴，請求凱
    旋醫院賠償損害，經第一審法院判決敗訴後，魏淑華提起上
    訴，並由上訴人於系爭事件委任被上訴人為魏淑華之訴訟代
    理人，惟仍遭駁回上訴等事實，業據其提出民事委任狀、系
    爭事件判決為證，且為被上訴人所不爭執，堪信為真。至上
    訴人主張被上訴人執行訴訟代理職務，有上開懈怠或疏忽之
    情，致其受有損害，應負賠償之責云云，則為被上訴人以前
    揭情詞否認。經兩造協商實體爭點為：（一）系爭事件魏淑
    華受敗訴判決，是否因可歸責於被上訴人之事由所導致？（
    二）系爭事件魏淑華受敗訴判決，上訴人是否可以被害人身
    分向被上訴人請求賠償損害？其請求金額若干？分述如下：
五、系爭事件魏淑華受敗訴判決，是否因可歸責於被上訴人之事
    由所導致？
    上訴人主張系爭事件魏淑華受敗訴判決，無非以被上訴人擅
    自主張將訴外人溫月盆病況及凱旋醫院有無醫療及管理疏失
    等情，送請醫事審議委員會鑑定，且對鑑定不實之處、凱旋
    醫院大寮分院未辦理開業登記，未予爭執；甚至系爭事件於
    本院準備及辯論期間，多次未到庭執行職務，亦未通知上訴
    人開庭期日，而有違懈怠、疏忽行為，依律師法第25條、民
    法第184 條、544 條、227 條應負損害賠償責任等語。經查
    ：
    （一）按消費者保護法第2 條第2 款所稱營業，不以營利為
          目的者為限，該法施行細則第2 條固定有明文。惟前
          判決認系爭事件無消費者保護法之適用，並非以是否
          營利為唯一論斷，而係併認凱旋醫院乃政府機關，基
          於社會福利政策而設立，有上訴人提出之系爭事件判
          決附卷（原審卷92頁）可證，且經本院調閱該卷審視
          無訛。參以依消費者保護法第2 條第2 款之立法解釋
          ，尚難明確從其立法定義，據以認定政府機關亦為該
          款所示之企業經營者。準此，姑勿論前判決是否妥適
          ，然此係承審法院本於其法律確信所為之解釋，況適
          用法律為法官職權，尚非訴訟代理人得以片面決定，
          是即令被上訴人據此主張，亦難認一定影響前判決法
          院之見解，因認其有無提出該施行細則之法律意見，
          尚與魏淑華於系爭事件受敗訴判決並無相當因果關係
          ，上訴人此部分主張，難執為有利之認定，自不足採
          信。
    （二）上訴人雖否認曾於系爭事件中授與被上訴人特別委任
          ，被上訴人不得擅自主張送請醫事審議委員會鑑定一
          節。為上訴人以其既受委任為訴訟代理人，即得為一
          切訴訟行為，且係法院主動決定送鑑機構等語抗辯。
          查上訴人於系爭事件曾授與被上訴人特別代理權，業
          經本院調閱該卷審認委任書無誤（系爭事件卷17頁）
          ，上訴人復未能舉證該委任書不實，主張已難遽信為
          真實。次依民事訴訟法第70條第1 項規定，除有該項
          但書情事，無須經特別委任即得為一切訴訟行為，此
          為民法第532 條、535 條之特別規定，亦即訴訟行為
          要非均須依委任人之指示始得為之。況有關是否聲請
          鑑定及送鑑機關為何，既非該項但書列舉應受特別委
          任之事項，被上訴人本有聲請之權，從而上訴人主張
          被上訴人無此權限即有未合。再者，當事人或訴訟當
          事人僅有「聲請」鑑定之權，但是否鑑定及鑑定人之
          選任既為法院職權，而不受當事人等聲請之拘束，此
          分別依民事訴訟法第325 條、第326 條第1 項、第34
          0 條規定自明，是系爭事件之鑑定是否由被上訴人聲
          請要非重點所在，況鑑定結果，並非必然不利於魏淑
          華。至上訴人雖質疑醫事審議委員會之獨立性，然依
          醫療法第98、100 條，及行政院衛生署醫事審議委員
          會組織規程第6 條第2 項規定，該會於執行醫事審議
          係採委員會過半數決議方式為之，是其雖為行政院衛
          生署組織架構下，但依法獨立執行職務而不受衛生署
          左右，況鑑定機構之選定，本屬法院職權，業如上述
          。上訴人此部分主張，難憑以認定被上訴人執行職務
          行為有何懈怠或疏失。
    （三）上訴人復主張被上訴人未就鑑定不當部分爭執，亦有
          懈怠等情事。惟查醫事審議委員會於91年1 月7 日鑑
          定認凱旋醫院於系爭事件之醫療及管理上並無疏失後
          ，被上訴人隨即於91年2 月26日、3 月21日提出鑑定
          聲請書狀，針對被上訴人所認醫事審議委員會鑑定疏
          漏之處詳加說明；另就溫月盆病情部分，亦提出病歷
          記錄為據以說明其病情根本沒有好轉，並就何以不將
          魏淑華就近送至凱旋醫院大寮分院急診。而捨近求遠
          送至邱外科醫院等醫院，聲請再送鑑定各情，有行政
          院衛生署書函、鑑定聲請狀附卷（系爭事件卷272 至
          274 頁、286 至306 頁、321 至349 頁）可稽。據此
          ，上訴人認被上訴人對醫事審議委員會所為鑑定結論
          及溫月盆病情未予爭執云云，與卷證資料不符而不可
          信。
    （四）上訴人另主張被上訴人未就本院於系爭事件中，為查
          明凱旋醫院大寮分院是否為緊急醫療網急救醫院，依
          職權向高雄縣衛生局函詢結果，該分院並未辦理開業
          登錄時之事實告知上訴人，亦未具狀向本院陳述意見
          ，顯有疏失云云。惟查，本院於系爭事件向高雄縣衛
          生局函詢上開事項，目的在查明凱旋醫院於魏淑華遭
          毆傷後，是否有捨較近之緊急醫療網救治致生疏失。
          雖經函覆凱旋醫院大寮分院未辦理開業登記，惟魏淑
          華於系爭事件起訴所主張之事實，乃其遭溫月盆毆傷
          成植物人一節，凱旋醫院就醫院病房之管理及是否及
          時將其送往緊急醫療網急救而有疏失。準此，該院大
          寮分院未依法申請設定，固有違行政規定，然與其起
          訴所主張之事實無關，參以本院前判決係綜合全辯論
          意旨，而認凱旋醫院輾轉將魏淑華送至緊急醫療網所
          屬他醫院急救，處置過程並無過失可言，則被上訴人
          縱未將此情告知上訴人，或就此事予以爭執，亦與法
          院認定結論無涉，難認其執行訴訟代理職務有疏失或
          懈怠之情。
    （五）至上訴人雖又主張被上訴人於系爭事件本院所進行準
          備程序及言詞辯論期日，有多次未到庭執行訴訟代理
          職務云云。查，被上訴人於系爭事件其出庭情形分別
          為第1 次準備期日（90年2 月8 日）到庭，第2 次期
          日（4 月3 日）未到庭，第3 （同年4 月24日）、4
          （6 月7 日）、5 （7 月12日）、6 （8 月28日）、
          7 （9 月13日）、8 （91年1 月29日）、9 次期日（
          3 月5 日）均有到庭，第10次期日（10月29日）未到
          庭、言詞辯論期日（11月19日）亦未到庭，此經本院
          審閱系爭卷宗各該期日報到單及筆錄之記載（系爭事
          件卷第65至68頁、98至101 頁、116 至119 頁、202
          至204 頁、225 至227 頁、234 至237 頁、243 至
          246 頁、283 至284 頁、313 至315 頁、402 至404
          頁、420 至423 頁）足憑。被上訴人雖抗辯第2 次期
          日到庭，並以卷附爭點整理狀並未經由收文可證、第
          10次期日有自己之速記為憑及言詞辯論期日有陳訴狀
          足證，可見到場等語抗辯。然依卷附第2 次期日報到
          單所示「未到」及法官改期時批註「另通知上訴人訴
          代」，足見於開庭期間確未當庭（充其量畢庭後補送
          爭點整理狀）、第10次期日報告單載明「未到」，程
          序中無任何被上訴人以訴訟代理人身分陳述或主張、
          言詞辯論期日報到單記載為「未到」，筆錄係上訴人
          以魏淑華法定代理人身分參與辯論，所引陳訴狀亦為
          上訴人自撰及提出（系爭事件卷424 至426 頁），足
          見被上訴人抗辯其於上開期日有到庭，與卷證資料不
          符，而不可採，其將未到庭責任委諸他人，容有不妥
          。惟被上訴人雖有上開未到庭之情事，然其或於期日
          前或期日後，均提出各類書狀為魏淑華訴多所主張權
          利，並於往後期日中引用，已難認被告執行訴訟代理
          職務有何疏失或懈怠。況本院既斟酌系爭事件辯論意
          旨並就其主張逐項加以指駁，顯見被上訴人縱有多次
          未出庭，然與本院於前判決認定凱旋醫院並無故意、
          過失或其他可歸責原因，始據以駁回魏淑華之上訴無
          相當因果關係等情，業如前述，按被上訴人除有上訴
          人所指上開未到庭之事實外，並無證據證明其有何懈
          怠、疏忽情事，另雖確有未到庭，然與本院前判決駁
          回魏淑華之上訴無相當因果關係或可歸責性，則上訴
          人主張被上訴人應負損害賠償責任一節，即屬無據。
六、按被上訴人於系爭事件訴訟代理之執行既無何侵權或債務不
    履行之責任如上，則上訴人是否可以被害人身分向被上訴人
    請求賠償損害？其請求金額若干？即無論述必要。
七、據上，被上訴人於系爭事件擔任魏淑華之訴訟代理人，執行
    訴訟代理職務過程中，既無懈怠或疏忽代理之情，參酌本院
    前判決就系爭事件係於調查證據後，以凱旋醫院就魏淑華所
    受傷害，並無故意、過失或其他可歸責原因，始駁回上訴，
    顯見本院判決駁回魏淑華之上訴，核與被告執行訴訟代理職
    務有無懈怠或疏忽無關，則上訴人依律師法第25條、民法第
    184 條、第544 條、第227 條規定，主張被上訴人應賠償所
    受損害75萬元及法定遲延利息，於法無據，應予駁回。
八、本件判決基礎之事實已明，兩造其餘攻擊、防禦方法，核與
    判決結果不生影響，不逐一論述；另上訴人以其言詞辯論期
    日其提出之狀紙繕本，因被上訴人經審判長同意先行離席再
    行返回，恐未及詳閱而聲請再開言詞辯論，既於判決結果無
    影響，且無損及上訴人辯論權益，故不再開辯論程序，併此
    敘明。
九、綜上所述，本件上訴人主張被上訴人於系爭事件擔任魏淑華
    訴訟代理人時，有懈怠、疏忽情事，致上訴人受有損害，得
    依律師法25條、民法第184 條、544 條、227 條規定請求賠
    償75萬元損害為不足採，被上訴人抗辯其無故意、過失或有
    違委任律師之行為，無須賠償尚屬可信。從而，上訴人主張
    本於侵權行為等法律關係，請求被上訴人給付75萬元及自起
    訴狀繕本送達之翌日起至清償日，按週年利率百分之5 ％計
    算之遲延利息，為無理由，不應准許。其假執行之聲請亦失
    所附麗，應併予駁回。原審為上訴人敗訴之判決，並無不合
    。上訴意旨指摘原判決不當，求予廢棄改判（上訴聲明利息
    部分，減縮自上訴狀繕本送達翌日起算），為無理由，應予
    駁回。
十、據上論結，本件上訴為無理由，依民事訴訟法第449 條第1
    項、第78條，判決如主文。
中    華    民    國    95    年    3     月    29    日
                              民事第五庭
                                  審判長法官     蔡明宛
                                  法      官     曾錦昌
                                  法      官     黃國川
以上正本證明與原本無異。
本件不得上訴。
中    華    民    國    95    年    3     月    29    日
                                  書  記  官     梁雅華


司法院資訊處製作；財團法人民間司法改革基金會備份。
